【裁判字號】    87,上易,2867
【裁判日期】    890309
【裁判案由】    背信
【裁判全文】
臺灣高等法院刑事判決                  八十七年度上易字第二八六七號
    上  訴  人
    即  被  告  丙○○
    選任辯護人  陳恂如
                葉秀美
    上  訴  人
    即  被  告  甲○○
    選任辯護人  吳東一
    上  訴  人
    即  被  告  乙○○
    選任辯護人  張曼隆
                林傳源
                陳長甫律師
右上訴人等因背信案件，不服臺灣臺北地方法院八十五年度易字第三四二三號，中華
民國八十七年四月十三日第一審判決（起訴案號：臺灣臺北地方法院檢察署八十五年
度偵字第二三五二號），提起上訴，本院判決如左：
    主      文
上訴駁回。
丙○○、乙○○、甲○○均緩刑年。
    事實及理由
一、本案經本院審理結果，認第一審判決以上訴人即被告丙○○、甲○○、乙○○係
    犯刑法第三百四十二條第一項共同連續為他人處理事務，意圖損害本人之利益，
    而為違背其任務之行為，致生損害於本人之財產，同時審酌被告犯罪之動機、目
    的、手段、智識程度、犯後態度等一切情狀，量處被告丙○○有期徒刑六月，甲○○有期徒刑四月，乙○○有期徒刑八月。認事用法及量刑均無不當，應予維持
    ，並引用第一審判決書記載之事實、證據及理由（如附件）
二、被告丙○○、甲○○、乙○○上訴意旨各以：（一）被告丙○○部分：翰遠企業
    有限公司（下稱翰遠公司）於八十三年十一月十三日向方慎公司訂購上開鉭質電
    容器，當時市場價格低靡，至八十四年間始逐漸復甦。八十四年間係依八十三年
    訂單價格交付，遂較當時市價為低，並非故意以低價出售。再當時銷售翰遠公司
    單價，各為三．七元、三．八元、及四元，亦較方慎公司當時之進口成本單價三
    ．二四二元為高。方慎公司提出之成本發票固記載成本單價為美金○．一四元，
    折合新台幣三．八五元，然該成本發票係香港保豐分公司所有，而非台灣方慎公
    司之成本發票。香港保豐分公司於八十四年八月間自ＳＰＲＡＧＵＥ進口之成本
    單價，依台灣方慎公司於同一時間八十四年八月十七日及三十日同自ＳＰＲＡＧ
    ＵＥ進口之成本單價則為新台幣三．二四二元，有方慎公司之庫存明細表足稽。
    被告銷售翰遠公司成本單價為三．八三三元，遠較方慎公司當時之進口成本單價
    三．二四二元為高，並無損害方慎公司之利益。至被告甲○○於八十四年十月間
    自翰遠公司傳真被告之聯絡書，主旨欄明載：「客戶與方慎衝突的」等語，係表
    示甲○○至翰遠公司上班後，為免惡性競爭，乃將接觸之客戶與方慎公司有衝突
    者，告知方慎公司主管內銷之經理即被告丙○○。另其中載明：有三家是其確定
    不要碰及Ｔ／Ｃ六家已有接觸等語，係純屬同業間溝通共同客戶之慣行，並非意
    圖奪取方慎公司之客戶。（二）被告甲○○上訴意旨以：被告於八十四年九月間
    離職，轉往翰遠公司任職，並非預謀與方慎公司惡性競爭。八十四年十月間傳真
    被告丙○○「連絡書」，係因被告轉往翰遠公司任職後，為避免接觸客戶與方慎
公司客戶相衝突，致翰遠公司與方慎公司發生同業競爭之情形，告知方慎公司主
    管經理即被告丙○○，連絡書內容左側所載之宇泰等三家廠商，因與方慎公司有
    衝突，被告確定不會去接觸，以免方慎公司之利益受損。另所載之學智等六家廠
    商，則因係被告在方慎公司任職時之客戶，告知丙○○被告仍有接觸，以免造成
    削價賤售之惡性競爭，完全出於維護兩家公司之利益。況上開六家廠商中之致福
    、神達、飛利浦等三家，均係股票上市之大公司，絕非被告所能指使移轉訂單向
    翰遠公司採購。又翰遠公司乃方慎公司在八十四年下半年最大客戶，某些產品售
    價稍為便宜，屬正常交易行為，並非獨厚於翰遠公司，況被告丙○○之售價並未
    低於成本，自無損害方慎公司之利益。（三）被告乙○○上訴意旨以：因徐君德
    在擔任市場開發部經理兼帛漢公司總經理，當時磁性元件市場售價急劇下挫，徐
    君德和丙○○指示被告：為保有市場佔有率，方慎公司將採用雙品牌策略，將帛
    漢公司生產之磁性元件產品以價格區別為高於七十元以上「ＦＵＮＣＴＩＯＮ」
    商標在方慎公司出售，低於七十元以下「ＥＬＯＦＡ」商標在翰遠公司出售。由
    於實施雙品牌策略，某些客戶訂單會轉由翰遠交貨，不知該雙品牌策略係徐君德
    個人所為，亦不知方慎公司未投資帛漢公司，並無與徐君德等人共同損害方慎公
    司之利益。
三、惟查：
（一）被告三人與徐君德共同意圖損害方慎公司之利益，共同以裡應外合之方式，由
      被告丙○○、甲○○於八十四年六月、八月及十月間，分別將方慎公司鉭質電
      容器十Ｕ及四、七Ｕ規格產品，以低於成本價或市價出售翰遠公司，再轉售方
      慎公司之客戶，藉以損害方慎公司之利益。另徐君德則利用擔任方慎公司供應
      商帛漢公司總經理之機會，支付被告乙○○每月五萬元之車馬費，指示被告乙○○向方慎公司客戶傳佈不實訊息，改由翰遠公司接單出貨，復指示帛漢公司
      將受方慎公司委託製造印有「ＦＵＮＣＴＩＯＮ」商標之磁性原件產品直接出
      售翰遠公司，供翰遠公司轉賣方慎公司之客戶，企圖使方慎公司客戶轉向翰遠
      公司下訂單，致生損害於方慎公司之財產等事實，業經原審查明無訛，並詳載
      理由依據。再被告丙○○、甲○○辯稱：聯絡書內容記載：「宇泰、榮電、智
      翔以上三家確定不要。」係指這三家公司堅持要買方慎公司之產品，內容記載
      「學智、致福、神達、飛利浦、富盈、亞瑟以上六家是Ｔ／Ｃ已有接觸。」則
      指宇泰等三家廠商，因與方慎公司有衝突，被告甲○○確定不會去接觸，以免
      方慎公司之利益受損，而學智等六家廠商，則因係被告甲○○在方慎公司任職
      時之客戶，乃告知被告丙○○仍有接觸，以免造成削價之惡性競爭等語。及被
      告乙○○辯稱：受上司徐君德指示，開發雙品牌策略，將帛漢公司生產之磁性
      元件產品以價格區別為高於七十元以上「ＦＵＮＣＴＩＯＮ」商標在方慎公司
      出售，低於七十元以下「ＥＬＯＦＡ」商標在翰遠公司出售等語，均非屬實，
      亦據原審查證明確。被告三人猶執上開辯詞，否認犯罪，顯無理由。
（二）被告丙○○、甲○○辯稱：告訴人雖提出成本發票，主張鉭質電容器進口成本
      單價為三．八三六元。然該成本發票係香港保豐分公司所有，而不是台灣方慎
      公司之成本發票。香港保豐分公司於八十四年八月間自ＳＰＲＡＧＵＥ進口之
      成本單價，依台灣方慎公司於同一時間八十四年八月十七日及三十日同自ＳＰ
      ＲＡＧＵＥ進口之成本單價則為新台幣三．二四二元。被告等銷售翰遠公司成
      本單價為三．八三三元，遠較台灣方慎公司當時之進口成本單價三．二四二元
      為高，並無損害方慎公司之利益。惟查：本件商品進口報單資料，雖因已逾保
      存期限二年，業經財政部台北關稅局「海關檔案清理銷燬要點」予以銷燬，無
      法提供，有財政部台北關稅局八十九年一月六日北普進密字第八九二○○○○
      八號函在卷為憑。然方慎公司於偵查及本院調查時，業經提出成本分析表，並
      舉統一發票及銀行信用狀為證。方慎公司依統一發票所載單價金額，據以指稱
      上開電容器單價為三．八三六元，自屬可信。再依方慎公司提出成本分析表，
      明確記載：「料號：２９３Ｄ１０６Ｘ００１６Ｃ２Ｔ；說明：１０Ｕ／１６
      Ｖ±２０﹪鉭質電容器；單價：美金○．一四元（相當新台幣三．八三六元）
      ；關稅：新台幣○．一一五元（百分之三）；運費／報關：新台幣○．○三八
      元（百分之一）；銀行手續／利息：新台幣○．一五三元（百分之四）；小計
      ：新台幣四．一四二元；管銷費用：新台幣○．一六六元（百分之四）；合計
      ：新台幣四．三○八元。」該明細表所載之關稅、運費、銀行手續費及管銷費
      用等項，均為商品之必要成本。方慎公司主張上開鉭質電容器成本單價為四．
      三○八元，亦屬有據。被告等以單價三．七元、三．八元及四元銷售翰遠公司
      ，顯已低於成本。況縱依被告二人所稱，該鉭質電容器進口成本單價為三．二
      四二元，連同關稅：新台幣○．一一五元；運費／報關：新台幣○．○三八元
      ；銀行手續／利息：新台幣○．一五三元；小計：新台幣三．五四八元；管銷
      費用：新台幣○．一六六元；合計：新台幣三．七一四元。被告於八十四年八
      月三十日以單價三．七元，總價一百八十五萬元，銷售翰遠公司，亦有低於成
      本。再方慎公司於八十四年間銷售其他客戶之單價，其中友訊為五元，友勁為
      六．五元，台硝為四．二元、四．三元，飛利浦為五．五元，利訊為六．五元
      ，坤采為四．五元，東聖為六．五元，京來為四．五元，晟晨科技為六元，神
      寶為六元，神基為四．五元，亞士格為四．五元，畢迅科技為四．八元、四．
      九元，華泰電子為五元，富盈為四．五元，揚友為四．五元，匯僑四．八元，
      匯允為四．五元，翰遠為三．七元，環隆科技為五．七元，龍相為四．五元，
      學智為五元，有方慎公司提出銷售廠商歷史記錄表在卷為憑。被告丙○○、甲○○等於八十四年六月六日、八月三日分別以單價四元及三．八元，總價各一
      百六十萬元及九十五萬元銷售翰遠公司，顯有低於市價。縱被告等銷售翰遠公
      司中單價三．八元及四元部分，已有高於被告等主張之成本單價三．七一四元
      （含被告主張進口成本三．二四二元及告訴人主張各項管銷費用）。然被告等
      該部分銷售翰遠公司價格亦均低於同時間方慎公司銷售其他公司之價格。被告
      丙○○、甲○○等銷售翰遠公司之價格，無論是低於成本或市價，均有損害方
      慎公司之利益，自已構成背信罪行。至被告丙○○另稱：翰遠公司早於八十三
      年十一月十三日向方慎公司訂貨，當時價格遠較八十四年為低，致銷售翰遠公
      司單價低於當時市價，並提出翰遠公司向方慎公司之訂單一紙為證。惟方慎公
      司實際負責人丁○於本院調查時當庭指稱：該訂單僅係被告丙○○單獨簽名，
      別無公司其他相關單位簽認，並非公司正式訂單等語。本院細察被告丙○○、
      甲○○等銷售翰遠公司之三筆貨款統一發票，單價分別為三．七、三．八及四
      元，總金額各為一百八十五萬元、九十五萬元及九十六萬元，與被告丙○○提
      出訂單所載單價均為○．一二五美元，總價為十二萬五千美元，無一相符。被
      告丙○○以該訂單資為翰遠公司早於八十三年十一月十三日向方慎公司訂貨之
      依據，顯非可採。被告丙○○、甲○○等確有低於成本或市價之背信犯行，堪
      以認定。足見被告等上訴意旨，否認犯罪，均無理由，應予駁回。末查被告三
      人均未曾受有期徒刑以上刑之宣告，有台灣高等法院檢察署刑案紀錄檢覆表在
      卷可考。乃因一時失慮，致犯刑章，現已為被害人達成民事和解，經此科刑後
      ，應足資警惕，信無再犯之虞，因認所宣告之刑以暫不執行為適當，爰均併宣
      告緩刑三年，以啟自新。
據上論斷，應依刑事訴訟法第三百七十三條、第三百六十八條，刑法第七十四條第一
款，判決如主文。
本案經檢察官李金定到庭執行職務。
中     華     民     國    八十九   年       三       月       九       日
                             臺灣高等法院刑事第十四庭
                                 審判長法  官  陳  祐  輔
                                       法  官  蔡  國  在
                                       法  官  陳  國  文
右正本證明與原本無異。
如不服本判決應於收受送達後十日內向本院提出上訴書狀，其未敘述上訴之理由者並
得於提起上訴後十日內向本院補提理由書（均須按他造當事人之人數附繕本）。
                                       書記官  王  柏  敦
中     華     民     國    八十九   年       三       月      十四      日
附錄：本案論罪科刑法條全文
刑法第三百四十二條第一項
為他人處理事務，意圖為自己或第三人不法之利益或損害本人之利益，而為違背其任
務之行為，致生損害於本人之財產或其他利益者，處五年以下有期徒刑、拘役或科或
併科一千元以下罰金。
前項之未遂犯，罰之。
附件
臺灣臺北地方法院刑事判決              八十五年度易字第三四二三號
    公  訴  人  臺灣臺北地方法院檢察署檢察官
    被      告  丙○○  男三十九歲( 民國○○○年○月○○日生) 業商
                        住台北市○○區○○路七號四樓
                        身分證統一編號：Ｙ一二三五二六八五號
                甲○○  女三十歲( 民國○○○年○月○日生)
                        住台北縣汐止鎮○○路○段二七三號七樓之四
                        身分證統一編號：Ｊ二二二三六四九號
    右二人共同
    選任辯護人  陳恂如律師
    被      告  乙○○  女三十九歲( 民國○○○年○月○○日生)
           住台北縣永和市○○路六二號六樓
                        居桃園縣平鎮市平鎮工業區○○○○路五號
                        身分證統一編號：Ｒ二二一七三二號
右列被告因背信案件，經檢察官提起公訴( 八十五年偵字第二三五二號 )，本院判決
如左：
    主      文
丙○○、甲○○、乙○○共同連續為他人處理事務，意圖損害本人之利益，而為違背
其任務之行為，致生損害於本人之財產，丙○○處有期徒刑陸月，甲○○處有期徒刑
肆月，乙○○處有期徒刑捌月。
    事      實
一、徐君德( 另行審結 )、丙○○、乙○○分別係台北市○○○路○段卅三號十二樓
    Ａ室方慎有限公司( 以下簡稱方慎公司 )之市場部經理、內銷部經理、內銷部線


司法院資訊處製作；財團法人民間司法改革基金會備份。
